【裁判字號】    98,訴,277
【裁判日期】    990317
【裁判案由】    清償借款
【裁判全文】
臺灣新竹地方法院民事判決               98年度訴字第277號
    原      告  乙○○
    訴訟代理人  甲○○
                陳景瑜
                王燕屏
    被      告  丙○○
上列當事人間清償借款事件，本院於民國99年2 月24日辯論終結
，判決如下﹕
    主  文
原告之訴及假執行之聲請均駁回。
訴訟費用由原告負擔。
    事實及理由
甲、程序方面：
    按訴狀送達後，原告不得將原訴變更或追加他訴。但擴張或
    減縮應受判決事項之聲明者，不在此限，民事訴訟法第255
    條第1項第3款定有明文。經查，本件原告原起訴請求被告應
    給付新臺幣（下同）105 萬元，及其中70萬元自民國（下同
    ）94年7 月28日起，餘35萬元自95年1 月23日起，均至清償
    日止，按年息百分之6 計算之利息。嗣於98年12月23日以言
    詞變更聲明，請求被告給付896,737 元，至求利息部分則另
    行陳報。復於99年2 月24日辯論期日以言詞變更聲明請求被
    告給付903,145 元，及其中739,458 元自99年1 月1 日起至
    清償日止，按年息百分之6 計算之利息，有起訴狀及言詞辯
    論筆錄可稽，核屬聲明之減縮及擴張，依前所述，原告所為
    之訴之變更，應予准許。
乙、實體方面﹕
壹、原告方面：
一、被告於94年7 月28日、95年1 月22日分別向原告本人借款70
    萬元及35萬元（下稱系爭二筆借款），分別約定按月各返還
    5 萬元、3 萬元，並簽發如附表所示本票2 紙予原告收執。
    惟被告屆期拒不返還，迄今仍未清償分文，經原告一再催討
    ，被告仍置之不理，爰起訴請求被告給付903,145 元，及其
    中739,458 元自99年1 月1 日起至清償日止，按年息百分之
    6 計算之利息，願供擔保，請准宣告假執行。
二、對被告抗辯之陳述﹕
    （一）被告係訴外人竹風不動產仲介經紀有限公司（下稱竹
          風公司）之員工，工作至97年6 月止。被告係透過訴
          外人竹風公司內部借款流程向訴外人竹風公司負責人
          即原告進行私人借貸，所有資金均自原告個人帳戶支
          付，不是自訴外人竹風公司戶頭出款，只是用訴外人
          竹風公司內部表單申請，再由訴外人竹風公司扣薪後
          交原告以為清償。當初兩造約定月息為百分之1 。所
          提資料均係自訴外人竹風公司節錄出來。法院亦另有
          通知訴外人竹風公司執行被告薪資扣款，所以才有被
          告所述拿到的錢與原告所提資料有落差之情形。
    （二）被告向原告所借款項由被告在訴外人竹風公司之薪資
          暨獎金中扣抵，借款尚欠739,458 元，應付之利息至
          98年12月31日止，為163,687 元。另被告尚於95年4
          月28日至97年6 月13日向原告借款，此部分尚有本金
          197 萬及至98年12月31日止之利息743,073 元未還，
          就被告還款之金額，先抵充系爭二筆借款之本金和利
          息。
貳、被告方面：
一、起訴書所述未為清償並不實在，伊係於94年7 月28日開始借
    錢，約定月息百分之1 ，訴外人竹風公司自第2 個月起即自
    伊每月薪資中扣抵利息和部分本金，直至97年6 月因個人規
    劃離開訴外人竹風公司止。之前曾至公司查詢，表示本息總
    共繳交30多萬元，但應不只這個數字。所有資料都在訴外人
    竹風公司電腦內，訴外人竹風公司有無扣薪，應心知肚明，
    且訴外人竹風公司的會計檔案不會因人員更替而不見。
二、本件歷時已久，原告一直沒有辦法拿出證據。伊係向訴外人
    竹風公司借錢，不是向原告借錢，不是私人借款，當時簽立
    借據的時候，上面是訴外人竹風公司的單據。借錢時，是簽
    名在員工借款申請單上，文件上都是記載竹風房屋。
三、銀行只能提供領得薪資之金額，而中華商銀已為匯豐銀行合
    併，無法申請到相關資料。另依原告所提繕本內之明細，伊
    任職訴外人竹風公司36個月，薪資總收入約1,648,000 元，
    實領薪資約778,000 元，被扣約870,700 元。另獎金約754,
    000 元，實領282,000 元，被扣471,300 元。故全部被扣1,
    342,000 元。另依原告之陳報狀稱已還本金310,500 元、利
    息251,000 元，合計566,000 元，但實際利息支付為582,00
    0 元，有776,000 元未表列。借款為100 萬元，已還款870,
    700 元，實際欠款僅為123,000 元。原告所提薪資單，內容
    多所不符。另35萬元借款的部分，其上無代理人簽名，也沒
    有員工借款單據，是否已經返還給借款人。另有長達半年未
    扣款，與伊之薪資亦不相符。
四、原告提出的資料和主張的金額有很大的落差，被代扣多少錢
    ，原告提供之數據很多都是錯誤的。且原告所給之薪資單上
    均有記載法院扣款之金額，顯見原告所述不實。
、本院之判斷﹕
一、原告主張之事實業據提出本票影本、被告薪資條、竹風薪資
    單、竹風獎金單、借據、員工借款單等件為證，被告則以前
    詞置辯，是本院協同到庭之兩造整理並經肯認之爭點為﹕1.
    被告是向原告本人借款或是向訴外人竹風公司借款。2.被告
    還款金額為何，已經支付之利息金額為何。
二、按請求履行債務之訴，除被告自認原告所主張債權發生原因
    之事實外，應先由原告就其主張此項事實，負舉證之責任，
    必須證明其為真實後，被告於其抗辯事實，始應負證明之責
    任，此為舉證責任分擔之原則，最高法院43年台上字第377
    號判例參照。本件被告否認向原告借款，是原告應就兩造間
    有消費借貸關係存在負舉證之責。經查﹕
    （一）原告雖提出借據二紙為證，惟其中借款35萬元部分，
          其上並未記載貸與人姓名，而附表編號2 之本票，其
          上亦未載有受款人，是尚無證據可證原告為本件35萬
          元借款之貸與人。另就70萬元借據部分，原告雖主張
          被告係透過訴外人竹風公司內部借款流程借款，借據
          上亦載有貸與人「乙○○」字樣，然原告為訴外人竹
          風公司之負責人，此為原告自承在卷（見原告於99年
          2 月6 日所提補充說明書），復有公司查詢資料一紙
          足參，是原告即為訴外人竹風公司之代表人，則借據
          上雖載有貸與人乙○○，是否即可推斷此70萬元為原
          告本人借予被告，尚非無疑。且觀之原告所提員工借
          款單，此70萬元借款於被告提出申請後尚須經店長、
          會計、經理簽核後始由總經理核准，是此70萬元借款
          若係被告向原告本人借貸之私人借款，縱係透過訴外
          人竹風公司內部借款表單申請，被告亦僅須將申請單
          提交後由原告決定借貸與否即可，何需訴外人竹風公
          司之主管層層核定後再轉交原告，是原告此部分主張
          ，尚難憑信。
    （二）按票據為文義證券及無因證券，票據上權利係依票據
          文義而發生，與其基礎之原因關係各自獨立，票據上
          權利之行使，不以其原因關係存在為前提，尚難因執
          有票據，即得證明其所主張之原因關係為存在。（最
          高法院89年度台上字第505 號、90年度台上字第8 號
          判決可資參照）。原告另以執有被告所簽發附表所示
          之本票以為兩造間有借貸關係之證明，然其上並未載
          有受款人姓名，且原告既係請求被告返還借款，依前
          所述，即應就附表所示二紙本票所生之原因關係（即
          借貸關係）之存在予以證明，惟原告未能提出相關事
          證以供本院審酌，是自難以其持有附表所示之本票而
          認定兩造間有消借貸關係存在。
三、綜上，原告未能證明被告有向其借貸系爭二筆借款之事實，
    從而，其依消費借貸之法律關係請求被告返還借款903,145
    元及利息，即無理由，應予駁回。其假執行之聲請，亦失所
    附麗，應併予駁回。
四、本件事證已臻明確，兩造其餘陳述及主張或攻繫防禦方法，
    對判決之結果不生影響，爰不一一條列審究，併此敘明。
肆、結論：本件原告之訴為無理由，依民事訴訟法第78條，判決
    如主文。
中    華    民    國    99    年    3     月    17    日
                  民事第二庭    法  官  盧玉潤
以上正本係照原本作成。
如對本判決上訴，須於判決送達後20日內向本院提出上訴狀。
                                書記官  謝國聖
中    華    民    國    99    年    3     月    17    日
附表﹕
┌──┬───┬──────┬───┬───┬─────┐
│編號│發票人│發   票   日│到期日│金  額│ 本票票號 │
├──┼───┼──────┼───┼───┼─────┤
│ 1  │丙○○│94年7 月28日│未載  │70萬元│648084號  │
├──┼───┼──────┼───┼───┼─────┤
│ 2  │丙○○│95年1月21日 │未載  │35萬元│755156號  │
└──┴───┴──────┴───┴───┴─────┘

司法院資訊處製作；財團法人民間司法改革基金會備份。
